最高法院刑事判決　　　　　　九十四年度台上字第一０一四號
　　上　訴　人　甲○○
　　選任辯護人　賴青鵬律師
上列上訴人因乙○○自訴重傷害案件，不服台灣高等法院中華民
國九十三年六月九日第二審更審判決（九十二年度上更(一)字第八
四三號，自訴案號：台灣台北地方法院八十九年度自更(一)字第三
七號），提起上訴，本院判決如下：
    主  文
原判決撤銷，發回台灣高等法院。
    理  由
本件原判決撤銷第一審之科刑判決，改判認上訴人甲○○一行為
同時觸犯使人受重傷（乙○○部分）、使人受重傷未遂（洪辜葉
、潘許竹菊部分）及毀損罪（第一審判決認與重傷害有吸收關係
之恐嚇危害安全部分，業經原審前審判決認應併合處罰，而論處
上訴人恐嚇危害安全罪刑確定），依想像競合犯規定，從一重論
處上訴人以使人受重傷罪刑。固非無見。
惟查：(一)客觀上為法院認定犯罪事實及適用法律基礎之證據，雖
已調查而其內容尚未明瞭者，即與未經調查無異，如遽行判決，
仍屬應於審判期日調查之證據未予調查。又刑法第十條第四項第
六款所謂其他於身體或健康，有重大不治或難治之傷害，係指傷
害重大，且不能治療或難以治療者而言，是傷害雖屬不治或難治
，如於人之身體或健康無重大影響者，仍非本款所稱之重傷。本
件原判決認定自訴人乙○○全身體表百分之十二面積受有化學性
三度燒傷、灼傷之重大難治之重傷害，雖已說明依卷附全民健康
保險重大傷病證明申請書及國立台灣大學醫學院附設醫院（下稱
台大醫院）、私立中山醫學院附設孫中山先生紀念醫院（下稱中
山醫院）所出具之診斷證明書之記載，自訴人所受之傷害，已無
恢復外觀之可能，須長期治療以減少疤痕，然疤痕已不能完全去
除，自訴人經多次治療，現仍因瘢痕持續攣縮，須不斷接受鬆解
手術，所造成之瘢痕並導致排汗功能障礙，使自訴人無法於炎熱
工作環境工作，足證自訴人之身體確因遭硫酸腐蝕灼傷，且其所
受傷害已達於重大且難治之程度等語。但上訴人所提聲請鑑定狀
敘述之鑑定理由主張：依「全民健康保險重大傷病範圍」之記載
，燒燙傷面積需達全身百分之二十以上，始符合重大傷害之範圍
，而自訴人所受燒傷、灼傷之面積，則為全身體表百分之十二，
並未達到上述標準（見原審更(一)卷第二十五、二十六、二十九頁
）；另依台大醫院民國九十三年一月二十七日（九十三）校附醫
秘字第九三００二００二六三號函及中山醫院九十三年五月四日
中山醫九三川玉法字第九三０五五０號函所載（見同上卷第三十
五、一一０頁），自訴人在台大醫院係門診治療至八十八年三月
十一日止；在中山醫院係門診治療至九十年一月八日止。距原審
九十三年五月二十六日審理時，間隔分別長達五年及三年以上，
是自訴人經持續治療後之回復情形究竟如何，事實殊欠明瞭；且
原判決所謂自訴人因瘢痕持續攣縮，須不斷接受鬆解手術，及瘢
痕導致排汗功能障礙，無法於炎熱工作環境工作等情，究竟對於
自訴人之身體有何重大影響？自訴人經持續治療之後，其狀況是
否仍對自訴人之身體有重大影響？均有待詳查究明，此與上訴人
應負重傷既遂或未遂之刑責攸關，客觀上為法院認定犯罪事實及
適用法律基礎之證據，原審既未依上訴人之聲請（見原審更(一)卷
第二十四頁），由醫療專業機構對自訴人實施鑑定，亦未確實查
明自訴人經持續治療後之回復情形，遽認上訴人就傷害自訴人部
分應成立重傷既遂罪，尚嫌速斷，有調查職責未盡及判決理由欠
備之違誤。(二)測謊鑑定，形式上須符合測謊基本條件，如：經受
測人同意配合，並已告知得拒絕受測，以減輕受測者不必要之壓
力；受測員須經良好之專業訓練與相當之經驗；測謊儀器品質良
好且運作正常；受測人身心及意識狀態正常；受測環境良好，無
不當之外力干擾等等，始可獲致正確之結論。苟缺其一，即足以
動搖測謊整體結構，而影響測謊之實質。又鑑定之經過及其結果
，應命鑑定人以言詞或書面報告；前開規定，為法院或檢察官囑
託鑑定時所準用，刑事訴訟法第二百零六條第一項、第二百零八
條規定甚明。本件法務部調查局受第一審法院囑託，對上訴人實
施測謊鑑定，上訴人於陳稱其沒有向自訴人潑灑硫酸，其沒有恐
嚇自訴人之際，均呈情緒波動反應，判斷應係說謊，有該局八十
八年七月二十七日（八八）陸（三）字第八八０五三八九六號鑑
定通知書附卷可參（見第一審八十七年度自字第一０九０號卷(一)
第一七０頁）。原判決採用上開鑑定通知書資為認定上訴人犯罪
所憑證據之一，但該鑑定通知書僅記載採問卷法、再測法之鑑定
結果，至於受測人是否同意進行測謊及其當時身心、意識狀態如
何，施測者是否具備專業訓練資格，測謊儀器運作情形及受測環
境有無干擾等鑑定經過事項，俱付闕如，該測謊鑑定是否符合測
謊基本條件，原審未予調查論列，遽採為有罪判決之依據，亦於
法有違。上訴意旨執以指摘，非無理由，應認原判決仍有撤銷發
回之原因。又原判決事實記載：「乙○○自訴毀損上衣部分，業
經乙○○於原（第一）審審理中撤回自訴。」自訴人就此毀損部
分既經撤回自訴，原判決又如何得論上訴人以毀損罪，並未有所
說明，亦嫌疏漏，更審判決時，宜注意及之，附此敘明。
據上論結，應依刑事訴訟法第三百九十七條、第四百零一條，判
決如主文。
中　　華　　民　　國　九十四　年　　三　　月　　四　　日
                      最高法院刑事第七庭
                          審判長法官  林　增　福
                                法官  邵　燕　玲
                                法官  張　清　埤
                                法官  陳　世　雄
                                法官  陳　朱　貴
      本件正本證明與原本無異
                                      書  記  官
中　　華　　民　　國　九十四　年　　三　　月　　八　　日
                                                      Ｑ
